臺灣板橋地方法院刑事判決　　　　　　 95年度簡上字第868號
公　訴　人　臺灣板橋地方法院檢察署檢察官
上　訴　人
即　被　告　甲○○
上列被告因違反動產擔保交易法案件，不服本院簡易庭９５年度
簡字第６０４８號，中華民國９５年１０月１８日第一審判決〔
聲請簡易判決處刑書案號：９５年度偵緝字第１７２５號〕，提
起上訴；本院管轄第二審之合議庭裁定行簡式審判程序，茲判決
如下：
    主  文
上訴駁回。
甲○○緩刑貳年。
    事  實
壹、甲○○於民國〔下同〕９４年６月１５日，以動產擔保交易
    附條件買賣之方式，向福灣企業股份有限公司〔下稱福灣公
    司〕購買牌照號碼２０８１－ＫＧ號自用小客車１部，約定
    總價款為新臺幣〔下同〕伍拾萬參仟零參拾伍元〔聲請簡易
    判決處刑書誤載為肆拾伍萬肆仟零參拾伍元〕，於訂約日給
    付肆萬玖仟元，餘額肆拾伍萬肆仟零參拾伍元，分３６期，
    自９４年７月起至９７年５月止，每月１５日支付柒仟伍佰
    玖拾柒元，最末期款於９７年６月１５日給付拾捌萬捌仟柒
    佰柒拾元，並約定標的物停放地點為臺北縣土城市○○路○
    段５６號１２樓之６附近，在價金未付清之前，標的物所有
    權仍屬於出賣人福灣公司所有，買受人僅得依約占有使用，
    不得任意遷移、出質或為其他處分，雙方立有附條件買賣合
    約書，甲○○為動產擔保交易之債務人。詎甲○○在取得標
    的物占有之後，僅繳付６期分期款後，自９５年１月１５日
    〔即第７期〕起，即拒不付款，且意圖為自己不法之利益，
    早於９４年６月間某日，將前開車輛典當予臺北市○○○路
    某當鋪，得款約捌、玖萬元，致福灣公司追索無著而受有損
    害。
貳、案經福灣公司訴由臺灣板橋地方法院檢察署檢察官偵查後，
    聲請以簡易判決處刑。
    理  由
壹、上揭事實，業據被告甲○○於偵查、本院審理時，坦承不諱
　　〔參見９５年度偵緝字第１７２５號卷第１２頁、本院審判
　  筆錄〕，核與告訴人福灣公司指訴被害情節，互核相符，復
    有附條件買賣合約書、動產擔保交易附條件買賣設定登記申
    請書、客戶拜訪紀錄表等影本各１紙等〔附９５年度他字第
    ２２４３號卷第２頁至第６頁〕，足資佐證，堪認被告自白
    情節，與事實相符，足為認定上揭事實之依據；又雙方約明
    本件買賣總價款為伍拾萬參仟零參拾伍元〔聲請簡易判決處
    刑書誤載為肆拾伍萬肆仟零參拾伍元〕，於訂約日給付肆萬
    玖仟元，餘額肆拾伍萬肆仟零參拾伍元，分３６期，自９４
    年７月起至９７年５月止，每月１５日支付柒仟伍佰玖拾柒
    元，最末期款於９７年６月１５日給付拾捌萬捌仟柒佰柒拾
    元，此有上引附條件買賣合約書足參，爰補正如事實欄；本
    件事證明確，被告之上揭犯行，堪予認定。
貳、被告為事實欄所示行為後，刑法業經　總統於９４年２月２
    日以總統華總一義字第０９４０００１４９０１號令修正公
    布第１～３、５、１０、１１、１５、１６、１９、２５～
    ２７、第四章章名、２８～３１、３３～３８、４０～４２
    、４６、４７、４９、５１、５５、５７～５９、６１～６
    ５、６７、６８、７４～８０、８３～９０、９１－１、９
    ３、９６、９８、９９、１５７、１８２、２２０、２２２
    、２２５、２２９－１、２３１、２３１－１、２９６－１
    、２９７、３１５－１、３１５－２、３１６、３４１、３
    ４３條條文；增訂第４０－１、７５－１條條文；刪除第５
    ６、８１、９４、９７、２６７、３２２、３２７、３３１
    、３４０、３４５、３５０條條文；並自９５年７月１日施
    行。現行刑法第２條第１項規定：「行為後法律有變更者，
    適用行為時之法律。但行為後之法律有利於行為人者，適用
    最有利於行為人之法律。」，其中〔一〕動產擔保交易法第
    ３８條規定：「動產擔保交易之債務人，意圖不法之利益，
　　將標的物遷移、出賣、出質、移轉、抵押或為其他處分，致
  　生損害於債權人者，處３年以下有期徒刑、拘役或科或併科
    ６０００元以下之罰金。」；惟現行刑法第３３條第５款規
　　定「罰金：新臺幣一千元以上，以百元計算之。」。修正後
  　罰金刑最低度重於行為時法，新法非有利於行為人。〔二〕
　　行為時之刑法第４１條第１項前段規定：「犯最重本刑為伍
  　年以下有期徒刑以下之刑之罪，而受陸個月以下有期徒刑或
    拘役之宣告，因身體、教育、職業、家庭之關係或其他正當
    事由，執行顯有困難者，得以壹元以上參元以下折算壹日，
    易科罰金。」，又行為時之易科罰金折算標準，修正前罰金
    罰鍰提高標準條例第２條〔現已刪除〕規定，就其原定數額
    提高為１００倍折算１日。據此，行為時之易科罰金折算標
    準，應以銀元參佰元折算壹日，經折算後，應以新臺幣玖佰
    元折算壹日。惟現行刑法第４１條第１項前段則規定：「犯
    最重本刑為伍年以下有期徒刑以下之刑之罪，而受陸個月以
    下有期徒刑或拘役之宣告者，得以新臺幣壹仟元、貳仟元或
    參仟元折算壹日，易科罰金。」。比較修正前、後之易科罰
    金折算標準，新法非有利於行為人。〔三〕犯罪在新法施行
　　前，新法施行後，緩刑之宣告，應適用新法第７４條之規定
  　〔最高法院９５年第８次刑事庭會議決議意旨參照〕。
參、核被告所為，係犯動產擔保交易法第３８條之罪；原審依刑
    事訴訟法第４４９條第１項前段、第３項、第４５４條，動
    產擔保交易法第３８條，刑法第２條第１項前段、第１１條
    前段，修正前刑法第４１條第１項前段，罰金罰鍰提高標準
    條例第１條前段、修正前罰金罰鍰提高標準條例第２條，逕
    以簡易判決諭知「甲○○動產擔保交易之債務人，意圖不法
　　之利益，將標的物出質，致生損害於債權人，處有期徒刑參
  　月，如易科罰金，以參佰元折算壹日。」經核認事用法均無
    違誤，量刑亦屬妥適；上訴人即被告於原審判決後，以「請
    求從輕量刑」〔參見９５年１２月５日陳報狀〕等由提起上
    訴，非有理由，應予駁回；末查，被告前未曾因故意犯罪受
    有期徒刑以上刑之宣告，此有臺灣高等法院被告前案紀錄表
    在卷足稽，犯後自白犯行，並與被害人成立民事和解，復有
    和解書影本壹件在卷足參，顯具悔意，經此科刑教訓，當知
    警惕，信無再犯之虞，因認所宣告之刑，以暫不執行為當，
    併予宣告緩刑，用啟自新。
據上論斷，應依刑事訴訟法第４５５條之１第３項、第３６８條
、第３６４條、第２７３條之１第１項，刑法第２條第１項、第
１１條前段、第７４條１項第１款，判決如主文。
本案經檢察官蔡元仕到庭執行職務。
中　　華　　民　　國　　96　　年　　4 　　月　　12　　日
                  刑事第一庭  審判長法　官  陳恆寬
                                    法　官　張江澤
                                    法　官　陳福來
不得上訴。
　　                                書記官  林兆嘉
中　　華　　民　　國　　96　　年　　4 　　月　　12　　日
附錄本案論罪科刑法條全文：
動產擔保交易法第38條：
動產擔保交易之債務人，意圖不法之利益，將標的物遷移、出賣
、出質、移轉、抵押或為其他處分，致生損害於債權人者，處3
年以下有期徒刑、拘役或科或併科6,000元以下之罰金。
